【裁判字號】    95,交聲,103
【裁判日期】    950630
【裁判案由】    聲明異議
【裁判全文】
臺灣嘉義地方法院交通事件裁定         95年度交聲字第103號
原處分機關  交通部公路總局嘉義區監理所嘉義市監理站
受 處 分人
即 異 議人  甲○○
上列受處分人因違反道路交通管理處罰條例案件，對於原處分機
關即交通部公路總局嘉義市監理站中華民國九十五年四月二十七
日所為之處分（嘉監義裁字第裁七六－Ｚ00000000號裁
決書）聲明異議，本院裁定如下：
    主  文
異議駁回。
    理  由
一、本件聲明異議意旨略以：異議人甲○○於民國九十五年三月
    十九日凌晨二時五十分許，駕駛車牌號碼ＲＳ－三八二六號
    自用小客車，途經國道一號高速公路南下一六一點四公里處
    ，當時警員攔檢前之二公里處路燈不亮，視線模糊，僅靠雷
    射及目視，實難判斷車速，且異議人所駕之前開車輛，已是
    十五年之舊車，且又有載貨及載人，實不可能行駛超速至一
    百二十二公里，又當時超越本車之其他車輛甚多，能否鎖定
    本車，實值懷疑，而且警員並未拍照存證，其何以認定為本
    車超速，另執勤之警車未開啟警示燈及大小燈，其執行程序
    應屬違法，爰請求撤銷原裁決，另為適當之處理等語。
二、按汽車行駛於高速公路或設站管制之道路，而不遵管制之規
    定者，處汽車駕駛人新臺幣（下同）三千元以上六千元以下
    罰鍰，並記違規點數一點；汽車行駛高速公路，應依速限標
    誌指示，道路交通管理處罰條例第三十三條第一項、第六十
    三條第一項第一款、高速公路交通管制規則第五條分別定有
    明文。
三、經查：
  (一)本件異議人於上揭時間，駕駛前開自用小客車行經該路段，
    並經警員攔下告知超速違規一情，為異議人自承在卷，至異
    議人是否超速，及有無測速其他車輛而誤認為異議人之車輛
    一事，據承辦之警員乙○○於本院調查時具結證稱：伊當時
    是用雷射槍鎖定異議人的車子，雷射槍一次只能鎖定一部車
    ，伊可以確定是鎖定異議人的車，而且鎖定一部車後，不會
    受其他車輛或無線電的干擾，我們測得異議人的車有超速，
    就把他攔下來，當時警車有開大燈，警示燈沒有開，依內政
    部警政署之規定是有違規時才開，攔查時不會開警示燈等語
    。
  (二)另查依警察機關舉發交通違規應注意事項第三項（二）規定
    「『攔檢違規車輛』或『應夜間實施定點交通稽查』，巡邏
    車應開啟警示燈。」因前開注意事項係屬行政程序法第一百
    五十九條所稱之行政規則，係內政部警政署所制定規範其內
    部警員執勤時應遵循之事項，故該注意事項五項規定違反本
    注意事項之規定者……，由各單位視其情節輕重，自行核處
    。由上述可知，本件縱使警員未開啟警示燈即加以攔檢，其
    程序雖有暇疵，然僅係其內部懲處之問題，對於異議人是否
    有違規之事實，並不受影響，仍得予開單舉發，監理機關亦
    得予以裁決處分。
  (三)又查國道公路警員掣單舉發違反道路交通管理處罰條例所列
    違規事實，本質上為行政處分，係公務員基於職務上權力，
    ，依法就特定具體事件所為具有公法上效果之單方行政行為
    ，基於公務員為公法上行為具有公信力之原則，該行政處分
    當可被推定為真正，其據以依法處分之事實認定亦為真正無
    誤，此與民事訴訟法第三百五十五條第二項規定：「文書依
    其程式及意旨得認作公文書者，推定其為真正」之情形相同
    ，本此公信原則，乃立法者賦予行政機關制定違反道路交通
    事件統一裁罰標準及處理細則，使勤務警員得當機處分以達
    其維護交通秩序、安全之行政目的，反之，若謂公務員一切
    行政行為均需預留證據以證明真實，則國家行政勢必窒礙難
    行，據此，刑事訴訟法第一百五十九條之四第一款亦規定，
    公務員職務上製作之紀錄文書、證明文書如被提出於法院，
    用以證明文書所載事項真實者，性質上亦不失為傳聞證據之
    一種，但因該等文書係公務員依其職權所為，與其責任、信
    譽攸關，若有錯誤、虛偽，公務員可能因此負擔刑事及行政
    責任，從而其正確性高，且該等文書經常處於可受公開檢查
    之狀態，設有錯誤，甚易發現而予及時糾正，是以，除顯有
    不可信之情況外，其真實之保障高。從而，異議人既未就執
    勤警員之舉發、取締有何錯誤提出相關證據以供調查，本院
    經查亦無任何證據足資證明有捏造事實違法取締之情事，則
    執勤警員本其維護交通秩序、安全職責所為之舉發，自應受
    到合法、正確之推定。
四、綜上所述，本院根據上開卷附之證據資料，認警員舉發異議
    人違規事實之證據已足，縱警員攔檢違規車輛，未開啟警示
    燈，依上揭所示，亦屬警察機關內部之懲處問題，與異議人
    是否違規之認定無涉，另異議人之其他辯解，全憑一己之臆
    測，缺乏客觀之佐證，難以採信，則異議人既有在高速公路
    超速而不遵管制之規定之違規事實，揆諸前開說明，自屬違
    反道路交通管理處罰條例第三十三條第一項之規定，是原處
    分機關就異議人在高速公路超速行駛之違規部分（另駕照逾
    期部分未經異議）依道路交通管理處罰條例第三十三條第一
    項、第六十三條第一項第一款裁處異議人罰鍰新臺幣三千元
    （駕照逾期部分依該條例裁罰六百元，折算為新臺幣一千八
    百元），並記違規點數一點，即無不當或違法，量罰亦甚妥
    適，應予維持。異議人所持之異議理由，既非可採，應予駁
    回。
據上論結，應依道路交通管理處罰條例第八十七條第二項、道路
交通案件處理辦法第十九條，裁定如主文。
中    華    民    國    95    年    6     月    30    日
                  交通法庭法  官  陳仁智
上列正本證明與原本無異。
如不服本裁定，應於裁定送達後5日內向本院提出抗告狀（應附
繕本）。
中    華    民    國    95    年    6     月    30    日
                          書記官  李佳惠


司法院資訊處製作；財團法人民間司法改革基金會備份。
